【裁判字號】    99,交聲,52
【裁判日期】    990304
【裁判案由】    違反道路交通管理處罰條例聲明異議
【裁判全文】
臺灣花蓮地方法院交通事件裁定          99年度交聲字第52號
原處分機關  交通部公路總局臺北區監理所花蓮監理站玉里分站
異  議  人
即受處分人  甲○○
上列異議人即受處分人因違反道路交通管理處罰條例案件，對於
交通部公路總局臺北區監理所花蓮監理站民國99年2 月11日北監
玉裁字第裁45-P00000000號裁決聲明異議（原舉發案號：花警交
字第P00000000 號舉發違反道路交通管理事件通知單），本院裁
定如下：
    主  文
原處分關於罰鍰新臺幣肆萬玖仟伍佰元整部分撤銷。
    理  由
一、原處分意旨略以：異議人即受處分人（下稱異議人）甲○○
    於民國98年10月6日21時35分許，駕駛車牌號碼6N-3946號自
    用小客車，沿花蓮縣玉里鎮長大橋北往南方向行駛，嗣於行
    經長大橋南端200 公尺處，因車身搖擺不定，為警攔檢，經
    警方對其施以呼氣酒精濃度測試，其遂因「酒後駕車呼氣酒
    精濃度值為0.96MG/L」違規，為花蓮縣警察局玉里分局員警
    於同日填製花警交字第P00000000 號舉發違反道路交通管理
    事件通知單舉發。原處分機關依道路交通管理處罰條例第35
    條第1項第1款之規定，裁處異議人新臺幣（下同）49,500元
    整，吊扣駕駛執照12個月，並施以道安講習等語。
二、聲明異議意旨略以：異議人已因同一酒後駕車之違規行為，
    經警方移送法辦，並由臺灣花蓮地方法院檢察署檢察官以98
    年度偵字第4846號緩起訴處分1 年，並命異議人應自收受緩
    起訴處分命令通知書之日起3月內，向國庫支付40,000 元整
    ，詎原處分機關竟仍裁處異議人罰鍰，有違行政罰法第26條
    第1 項所規定之一事不二罰原則，爰為此聲明異議，請求撤
    銷原處分罰鍰之部分。
三、按汽車駕駛人，駕駛汽車經測試檢定酒精濃度超過規定標準
    者，處15,000元以上60,000元以下罰鍰，並當場移置保管該
    汽車及吊扣其駕駛執照1 年；因而肇事致人受傷者，並吊扣
    其駕駛執照2 年；致人重傷或死亡者，吊銷其駕駛執照，並
    不得再考領，道路交通管理處罰條例第35條第1項第1款定有
    明文。次按，一行為同時觸犯刑事法律及違反行政法上義務
    規定者，依刑事法律處罰之，但其行為應處以其他種類行政
    罰或得沒入之物而未經法院宣告沒收者，亦得裁處之；前項
    行為如經不起訴處分或為無罪、免訴、不受理、不付審理之
    裁判確定者，得依違反行政法上之義務規定裁處之；違反行
    政法上義務而受罰鍰、沒入或其他種類行政罰之處罰時，適
    用本法，但其他法律有特別規定者，從其規定，行政罰法第
    26條、第1 條分別定有明文。而上開道路交通管理處罰條例
    第35條第1項第1款規定，係對行為人違反行政法上義務規定
    之裁處，且該條例關於一行為同時觸犯刑事法律及違反行政
    法上義務規定者，並無特別規定，故若汽車駕駛人酒後駕車
    之行為，經測試檢定酒精濃度超過規定標準，而同時涉有刑
    法第185條之3公共危險罪嫌時，道路交通管理處罰機關除有
    行政罰法第26 條第1項但書得處以其他種類行政罰者之情形
    ，方得裁處其他種類行政罰外，關於罰鍰部分，即應依上開
    行政罰法第26條及道路交通管理處罰條例第10條規定移送該
    管地方法院檢察署處理，不得逕依道路交通管理處罰條例第
    35條第1項第1款規定，裁處行為人罰鍰之行政罰。
四、復按酒後駕車經檢察官為緩起訴處分，並命被告向公益團體
    捐款或提供義務勞務者，被告係履行檢察官為緩起訴處分命
    令，此等命令名義上雖非刑罰，但仍是一種特殊的處遇措施
    ，造成被告之財產減少或義務增加，性質上亦屬干預人民自
    由之處分，與刑事制裁無異，實質上為刑事處罰。故檢察官
    為緩起訴處分並命向公益團體捐款者，其捐款解釋上亦屬道
    路交通管理處罰條例第35條第8 項所規定之罰金，監理機關
    雖不得再為行政裁罰，惟若行為人所支付之緩起訴處分金，
    未達道路交通管理處罰條例第92 條第3項所訂最低罰鍰基準
    規定者（依違反道路交通管理事件統一裁罰基準表之規定，
    駕駛人違反處罰條例第35條第1項第1款之規定，其吐氣所含
    酒精濃度超過每公升0.55毫克以上者，機車之最低罰鍰為45
    ,000 元，小型車之最低罰鍰為49,500 元），依該條例第35
    條第8 項之規定，即須補繳不足最低罰鍰之部分，始為適法
    。因此法院僅得就行為人已依緩起訴處分為公益捐款部分予
    以撤銷，並為不罰之諭知；如一方面認為行為人依檢察官緩
    起訴處分命令而為金錢給付，與受刑事處罰無異，依行政罰
    法第26條之規定，監理機關不得再行裁罰；一方面卻又認為
    該等金錢給付不屬於道路交通管理處罰條例第35 條第8項所
    定罰金，無需依該項規定補繳不足最低罰鍰部分之差額，理
    由顯有矛盾。且若緩起訴捐款金額低於最低罰鍰金額，亦有
    失公平，故應於行為人已為公益捐款之範圍內撤銷監理站所
    為罰鍰處分，臺灣高等法院暨所屬法院97年法律座談會刑事
    類提案第39號意旨可資參照。
五、又按緩起訴期間內，有下列情形之一者，檢察官得依職權或
    依告訴人之聲請撤銷原處分，繼續偵查或起訴：一、於期間
    內故意更犯有期徒刑以上刑之罪，經檢察官提起公訴者。二
    、緩起訴前，因故意犯他罪，而在緩起訴期間內受有期徒刑
    以上刑之宣告者。三、違背第253條之2第1 項各款之應遵守
    或履行事項者，刑事訴訟法第253條之3第1 項定有明文。經
    檢察官為「緩起訴」處分者，於「緩起訴」之猶豫期間內，
    其最後是否會被檢察官提起公訴，猶懸而未定，亦即「緩起
    訴」處分於猶豫期間內尚未具有實質之確定力，檢察官於緩
    起訴期間內，可對被告為繼續觀察，如被告顯無反省警惕之
    情或根本欠缺反省警惕之能力，檢察官仍得依職權或依告訴
    人之聲請，將被告「緩起訴」處分撤銷。再者，行政罰法第
    26條明訂一事不二罰原則，且應受行政罰之行為如經不起訴
    處分或為無罪、免訴、不受理、不付審理之裁判「確定」者
    ，始得依違反行政法上義務規定裁處之，並未包括「緩起訴
    」處分在內，雖「緩起訴」處分之最終使被告免於刑事訴追
    之效果與「不起訴」處分之效果相同，因而行政罰法第26條
    第2 項是否包括緩起訴處分情形，固非無疑。惟依行政罰法
    第26條第2 項之立法意旨，亦必須待緩起訴處分實質確定時
    ，被告才最終地確定免於受刑事訴追，原處分機關始得為行
    政裁罰，亦即在緩起訴期間內即猶豫期間期滿前，該緩起訴
    處分仍有被撤銷之可能，此時原處分機關若依法為行政裁決
    ，將使受處分人有同時遭受行政處罰及刑事訴追之危險，顯
    與行政罰法第26條規定之立法意旨相違背。
六、經查，異議人於前揭時、地，因酒後騎機車，經警測得吐氣
    酒精濃度達每公升0.96毫克，已逾規定不得駕駛車輛之酒精
    濃度標準，依法掣單舉發；而異議人因同一酒後駕車之行為
    ，同時觸犯刑法第185條之3之公共危險罪，亦經移送臺灣花
    蓮地方法院檢察署檢察官偵辦，經該署檢察官以98年度偵字
    第4846 號為緩起訴處分確定，緩起訴期間為1年，異議人並
    依檢察官指示於緩起訴處分確定後3個月內，向國庫支付40,
    000 元整，除為異議人所不否認外，有臺灣花蓮地方法院檢
    查署檢察官98年度偵字第4846號緩起訴處分書及臺灣花蓮地
    方法院檢察署自行收納款項收據1 張附卷可查，足堪認定。
    異議人以一酒後駕車之行為，同時觸犯刑法第185條之3之刑
    事法律及違反行政法上義務，雖經檢察官為緩起訴處分，惟
    前開緩起訴處分期間為1 年，足見本案緩起訴處分並未實質
    確定，亦即受處分人之緩起訴處分仍有被撤銷之可能，依前
    開說明，原處分機關除依行政罰法第26 條第1項但書情形處
    以其他種類行政罰外，在緩起訴期間屆滿前尚不得就違反道
    路交通管理事件統一裁罰標準所定金額之全部或與緩起訴處
    分金差額部分逕為裁處罰鍰之處分。
七、綜上，異議人就原處分罰鍰49,500元部分，聲明異議為有理
    由，原處分關於此部分應予撤銷，由原處分機關另循其他法
    定程序處理，方屬適法。至異議人就原處分另裁處吊扣駕駛
    執照12個月部分及施以道安講習之部分並未聲明異議，本院
    就此部分自無庸審究，併予敘明。
據上論斷，應依道路交通案件處理辦法第20條，裁定如主文。
中    華    民    國    99    年    3     月    4     日
                  交通法庭      法  官  魏俊明
如對本裁定不服，應於送達後 5日內，向本院提出抗告狀（應抄
附繕本）。
中    華    民    國    99    年    3     月    8     日
                                書記官

司法院資訊處製作；財團法人民間司法改革基金會備份。
